【裁判字號】    99,簡上,321
【裁判日期】    990826
【裁判案由】    毒品危害防制條例
【裁判全文】
臺灣高雄地方法院刑事判決             99年度簡上字第321號
上  訴  人  臺灣高雄地方法院檢察署檢察官
被      告  甲○○
上列上訴人因被告違反毒品危害防制條例案件，不服本院高雄簡
易庭99年度審簡字第39號中華民國99年5 月13日第一審刑事簡易
判決（聲請簡易判決處刑案號：臺灣高雄地方法院檢察署98年度
毒偵字第6808號），提起上訴，本院管轄第二審之合議庭以簡式
審判程序審理，判決如下：
    主  文
上訴駁回。
    事實及理由
一、本件被告甲○○所犯毒品危害防制條例第11條第4 項持有第
    二級毒品純質淨重20公克以上之罪，為死刑、無期徒刑、最
    輕本刑3 年以上有期徒刑以外之罪，其於本院審理中，先就
    被訴事實為有罪之陳述，經本院告知簡式審判程序之旨，並
    聽取當事人之意見，合議庭認宜進行簡式審判程序，依刑事
    訴訟法第273 條之1 第1 項之規定，裁定本件進行簡式審判
    程序。又本案經本院審理結果，認原判決認事用法，均無違
    誤，量刑亦屬妥適，應予維持，爰依同法第373 條之規定，
    引用第一審判決書所記載之事實、證據及理由（如附件）。
二、檢察官上訴意旨略以：毒品危害防制條例部分條文雖於民國
    98年5 月20日修正公布，增訂第11條第4 項持有第二級毒品
    純質淨重20公克以上之罪，惟依該條例第36條之規定，上開
    修正條文應自修正公布後6 個月即98年11月20日施行。本件
    被告甲○○於98年10月31日18時許，在其位於高雄縣鳳山市
    ○○路89巷1 號3樓 住處內，施用第二級毒品甲基安非他命
    1 次，嗣於同日19時15分許，經警因另案在上址執行搜索，
    扣得被告持有之第二級毒品甲基安非他命5 小包，合計純質
    淨重21.162公克，雖已達20公克以上，惟其持有上開第二級
    毒品之終了時間，既仍在修正後毒品危害防制條例第11條第
    4 項之施行日期即98年11月20日以前，自應依行為時該條例
    之規定，認其持有第二級毒品之低度行為，應為施用之高度
    行為所吸收，論以同條例第10條第2 項之施用第二級毒品罪
    。原判決認修正後毒品危害防制條例第11條第4 項持有第二
    級毒品純質淨重20公克以上之罪，應於修正公布日起算後第
    3 日即98年5 月22日生效，並以該罪之法定本刑較施用第二
    級毒品為重，認被告持有第二級毒品純質淨重20公克以上，
    進而施用，施用之低度行為應為持有第二級毒品純質淨重20
    公克以上之行為所吸收，因而變更起訴法條，論以修正後毒
    品危害防制條例第11條第第4 項之罪，顯有適用法則不當之
    違背法令，爰依法提起上訴，請撤銷原判決，更為適當合法
    之判決等語。
三、惟按法律之制定或修正，若未明定施行日期者，中央法規標
    準法雖未規定應自何時生效，然法律既經制定或修正並經總
    統公布，自應依一般原則，自公布日起算至第3 日起發生效
    力。查92年7 月9 日修正公布之毒品危害防制條例第36條雖
    規定：「本條例自公布後6 個月施行」。其立法理由謂：「
    (一)依修正草案第2 條第3 項規定，法務部需會同衛生署成
    立審議委員會每3 個月定期檢討調整毒品之分級及品項，而
    本次新增第四級毒品，有需要在新法施行前先經該審議會檢
    討後再調整公布，爰預留6 個月緩衝期，以利處理。(二)依
    本條例新修正之規定，有必要再訂定相關子法及修正相關法
    規，以配合本條例之施行，故亦有需要預留適當緩衝期，以
    利訂頒相關子法及相關法規之配合修正」。該條規定顯係因
    應該次修正之需，始預留適當之緩衝期，並非規定嗣後任何
    修正，均需預留6 個月之期間。本次98年5 月20日修正公布
    之毒品危害防制條例部分條文即第4 條、第11條、第11條之
    1 、第17條、第20條、第25條，均無同條例第36條立法理由
    所指需於新法施行前預留6 個月緩衝期，以利檢討調整毒品
    之分級及品項，或訂頒相關子法及相關法規之配合修正之情
    形，自無該條「自公布後6 個月施行」規定之適用，應依一
    般原則，自公布日起算至第3 日起發生效力，亦即應於98年
    5 月22日施行，司法院98年6 月29日院臺廳刑一字第098001
    4643號函釋，亦同此見解。檢察官上訴意旨認98年5 月20日
    修正公布之毒品危害防制條例第11條第4 項持有第二級毒品
    純質淨重20公克以上之罪，仍應依同條例第36條之規定，自
    修正公布日後6 個月即98年11月20日施行，似對該條之立法
    理由容有誤解，尚難採認。
四、原判決以被告自98年10月28日起，至同年10月31日為警查獲
    時止，持有第二級毒品甲基安非他命合計純質淨重達21.162
    公克，並進而施用，犯罪時間已在毒品危害防制條例第11條
    第4 項施行日即98年5 月22日以後，且該條例第11條第4 項
    所定持有第二級毒品純質淨重20公克以上之罪，法定本刑為
    6 月以上5 年以下有期徒刑，得併科新臺幣70萬元以下罰金
    ；同條例第10條第2 項所定施用第二級毒品之法定本刑則為
    3 年以下有期徒刑，依重度行為吸收低度行為之法理，施用
    第二級毒品之低度行為，應為持有第二級毒品純質淨重20公
    克以上之重度行為所吸收，且因檢察官聲請簡易判決處刑書
    已載明被告持有甲基安非他命之犯罪事實，其持有第二級毒
    品之基本社會事實同一，故而變更起訴法條，論以毒品危害
    防制條例第11條第4 項持有第二級毒品純質淨重20公克以上
    之罪，並審酌被告持有毒品數量甚鉅，前因施用毒品經觀察
    、勒戒及科刑判決後，仍未徹底戒絕，惟念其犯後尚能坦承
    犯行，及其行為未害及他人等一切情狀，量處有期徒刑6 月
    ，並諭知以新臺幣1 千元折算1 日之易科罰金折算標準。復
    對於扣案物品應予沒收（銷燬）及不予宣告沒收之理由，逐
    一論列。本院經核原判決之認事用法，均無違誤，量刑亦屬
    妥適，應予維持。檢察官持毒品危害防制條例第11條第4 項
    自公布後6 個月施行之見解，提起上訴，指摘原判決有適用
    法則不當之違法，經核為無理由，應予駁回。
據上論斷，依刑事訴訟法第455 條之1 第1 項、第3 項、第364
條、第273 條之1 第1 項、第368 條、第373 條，判決如主文。
本案經檢察官鄧怡君到庭執行職務。
中    華    民    國    99    年    8     月    26    日
                    交通法庭    審判長法  官  曾逸誠
                                      法  官  姚水文
                                      法  官  林柏壽
以上正本係照原本作成。
本判決不得上訴。
中    華    民    國    99    年    8     月    26    日
                                      書記官  洪嘉慧

司法院資訊處製作；財團法人民間司法改革基金會備份。
